臺灣臺北地方法院交通事件裁定　　　　94年度交聲字第1212號
原處分機關　臺北市交通事件裁決所
異　議　人
即受處分人　甲○○
上列受處分人因違反道路交通管理處罰條例案件，對於臺北市交
通事件裁決所民國94年10月26日所為之處分（原處分：北市裁二
字第裁22-1AA696643號）聲明異議，本院裁定如下：
    主      文
原處分撤銷。
甲○○不罰。
    理      由
一、本件原處分機關臺北市交通裁決所，以異議人甲○○於94年
    9月8日9時35分許，在臺北市○○○路○段73號對面，未具專
    用停車位識別證，違規將車號EX-6801號自用小客車停放於
    身心障礙專用停車位，為臺北市停車管理處（下稱舉發單位
    ）以異議人有違反前揭道路交通管理處罰條例第56條第1項
    第10款規定之行為，掣發94年9月15日北市交停字第1AA6966
    43號舉發違反道路交通管理事件通知單予以舉發；嗣異議人
    聲明異議，經原處分機關調查後仍認異議人有上開違規行為
    ，乃依前揭道路交通管理處罰條例第56條第1項第10款規定
    ，於94年10月26日以北市裁二字第裁22-1AA696643號裁決書
    裁處新臺幣（下同）1200元罰鍰。
二、本件異議意旨否認異議人於身心障礙專用停車位違規停車之
    事實，辯稱：伊領有中華民國身心障礙手冊及上揭車輛亦登
    記領有臺北市政府社會局核發之專用停車位識別證，伊當日
    係依照規定停放於身心障礙專用停車位內，僅因一時未察，
    原置於車窗前方之專用停車位識別證掉落於駕駛座，致舉發
    單位開單處罰等語。
三、經查：異議人領有中華民國身心障礙手冊及登記車號EX-680
    01號車輛為其所使用車輛有臺北市政府社會局核發之專用停
    車位識別證一情，有中華民國身心障礙手冊及專用停車位識
    別證影本各1紙在卷可參，是異議人之上揭車輛確具有使用
    身心障礙者專用停車位之資格，可資認定。
四、按汽車駕駛人於身心障礙專用停車位違規停車者，處600以
    上1200元以下罰鍰，道路交通管理處罰條例第89條前段、第
    56條第1項第10款分別定有明文。又使用身心障礙者專用停
    車位者，除掛有專用牌照之車輛外，應將專用停車位識別證
    置於汽車擋風玻璃明顯處或黏貼於機車車首，以供查核檢驗
    ；違規佔用路邊停車場專用停車位者，由交通勤務警察、依
    法令執行交通稽查任務人員或交通助理人員依道路交通管理
    處罰條例第56條規定辦理，為身心障礙者專用停車位設置管
    理辦法第9條、第14條第1項所明定。然查：
（一）道路交通管理處罰條例第56條第1項第10款所謂「汽車駕
      駛人於身心障礙專用停車位違規停車」之意，參照道路交
      通安全規則第112條第1項第5款規定：「汽車停車時，在
      設有殘障者專用停車標誌處所，非殘障用車不得停放」，
      意指在設有殘障者專用停車標誌處所，如為殘障用車者即
      得以停放。而殘障用車依身心障礙者專用停車位設置管理
      辦法第6條規定，係指身心障礙者本人或同一戶籍之家屬
      一人申請身心障礙者專用停車位識別證明，包括身心障礙
      者專用停車位識別證及身心障礙者專用車輛牌照之車輛，
      依此領有身心障礙者專用停車位識別證或身心障礙者專用
      車輛牌照之車輛停放於身心障礙專用停車位，當非屬於身
      心障礙專用停車位違規停車。
（二）參以道路交通管理處罰條例第21條第1項第1款對於汽車駕
      駛人未領有駕駛執照駕車者，處6000元以上12000元以下
      罰鍰，並當場禁止其駕駛及扣留其車輛牌照；而同條例第
      25條第3款對汽車駕駛人駕駛車輛未隨身攜帶駕駛執照者
      ，僅處300元以上600元以下罰鍰，並責令補辦登記、補照
      、換照或禁止駕駛之規定可知，對於「無照駕駛」及「有
      駕駛執照但未隨身攜帶」者，依比例原則而有不同之處罰
      規定，因此本法對於實際上無資格者與有資格但未攜帶證
      件以供查驗者係為兩種不同之評價。而身心障礙者專用停
　　　車位設置管理辦法係依身心障礙者保護法第48條第2項之
　　　授權而制定，而身心障礙者保護法第1條明定，為維護身
　　　心障礙者之合法權益及生活，保障其公平參與社會生活之
　　　機會，結合政府及民間資源，規劃並推行各項扶助及福利
　　　措施，特制定本法。承前所述，法律既對於一般汽車駕駛
　　　人之無照駕駛行為及未攜帶駕照而駕駛之行為而為不同之
　　　評價，則對身心障礙者未攜帶證件以供查驗之情形，亦應
　　　為相同之法律解釋，否則不但違反平等原則抑且有違對於
　　  身心障礙者特予立法保護之精神。
（三）本件異議人之車輛具有於身心障礙者專用停車位停放車輛
      之資格，惟未將身心障礙專用停車位識別證置放於明顯處
      以供查驗。查其所違反之法規係前揭身心障礙者專用停車
      位設置管理辦法第9條，然而道路交通管理處罰條例並未
      針對未攜帶證件而停放於身心障礙專用停車位之情形加以
      處罰。且道路交通管理處罰條例第56條第1項第10款之處
      罰目的，係為避免未具身心障礙停車證之駕駛人違規佔用
      身心障礙專用停車位，並非為處罰未依規定放置身心障礙
      專用停車證以供查驗之身心障礙駕駛人。再者，身心障礙
      者專用停車位設置管理辦法第9條，意在規範具有身心障
      礙專用停車位資格之人應將專用停車位識別證置於汽車擋
      風玻璃明顯處或黏貼於機車車首，以供查核檢驗，便利行
      政作業，並未規定未依規定放置專用停車證者即應予處罰
      ，尚難僅以便利警方查核之目的即認具有停車資格而未放
      置停車證者應與未具停車資格違規停車者受同等之處罰，
      是以內政部90年12月11日臺（90）內社字第9036856號函
      及交通部90年12月20日交路90字第069559號函釋謂「有關
      合法領有身心障礙者專用停車位識別證之駕駛人，於使用
      身心障礙專用車位停車時，若未依規定將上開識別證置於
      汽車擋風玻璃明顯處，即應依道路交通管理處罰條例第56
      條第1項之相關規定予以處罰。」係增加法律本身所無之
      限制，違反上開法律規定之意旨，本於法官依據法律獨立
      審判之原則及法律保留原則，本院不受上開函釋之拘束，
      爰不予適用。
（四）是汽車駕駛人於身心障礙專用停車位違規停車者，係指未
      具有身心障礙身分之人以及未具有社會局核發之身心障礙
      專用停車位識別證者而停放於身心障礙者專用停車位，本
      件異議人事後既檢具資料證明其有身心障礙手冊，所停放
      之車輛亦領有專用停車位識別證，非屬違規停放身心障礙
      專用停車位，其異議即有理由。
五、綜上所述，原處分機關未察，以受處分人違反道路交通管理
    處罰條例第56條第1項第10款規定遽以為裁罰，洵非可採，
    本件異議有理由，自應由本院將原處分撤銷，改諭知受處分
    人不罰，以資適法。
據上論斷，應依道路交通案件處理辦法第20條前段，裁定如主文
。
中　　華　　民　　國　　94　　年　　11　　月　　29　　日
　　　　　　　　　　　　　　　交通法庭法　官　沈君玲
以上正本證明與原本無異
如不服本裁定應於送達後5日內向本院提出抗告狀
      　　　　　　　　　　　　　書記官　袁以明
中　　華　　民　　國　　94　　年　　11　　月　　29　　日
